臺灣臺中地方法院刑事判決　　　　　　　 96年度訴字第340號
公　訴　人　臺灣臺中地方法院檢察署檢察官
被　　　告　甲○○
　　　　　　　　　　（現於臺灣臺中監獄執行）
選任辯護人　陳世煌律師
　　　　　　黃俊昇律師
上列被告因毒品危害防制條例案件，經檢察官提起公訴（九十五
年度偵字第二七八四四號），本院判決如下：
    主    文
甲○○販賣第一級毒品，未遂，累犯，處有期徒刑捌年陸月，扣
案第一級毒品海洛因伍包（合計淨重捌點玖公克，空包裝總重
貳點貳柒公克）沒收銷燬之，扣案0000-000000號行動電話壹支
（含SIM卡）沒收。
另被訴於民國九十五年十二月三日販賣第一級毒品海洛因既遂部
分，無罪。
    犯罪事實
一、甲○○前因毒品危害防制條例案件，經法院判決並定執行刑
    為有期徒刑一年確定，於民國九十四年七月二十二日假釋出
    監，嗣於九十四年九月四日假釋期滿未經撤銷假釋以已執行
    完畢論，詎仍不知悔改。
二、緣乙○○有施用第一級毒品海洛因之惡習，其於九十五年十
    二月四日晚間，為警查獲持有槍砲後，向警方供承自己有施
    用海洛因之情形，並表示願意配合警方辦案追查毒品上游。
    乙○○遂在警員授意下，自當日晚間十一時十七分起，先後
    多次以其持用之0000-000000號行動電話，與甲○○所有之
    0000-000000號行動電話聯繫，佯稱要向甲○○購買海洛因
    。而甲○○明知海洛因為政府公告列管之第一級毒品，依法
    不得販賣，竟以營利為目的，基於販賣海洛因之犯意，允諾
    以新臺幣（下同）三萬元之價格，販賣一錢（三‧七五公克
    ）之海洛因予乙○○，並約定於同年十二月五日凌晨零時三
    十分，在臺中市○○路○段一一八號澄清醫院門口一手交錢
    一手交貨，乙○○隨由警員帶同前往澄清醫院門口等候。待
    約定時間屆至，果見甲○○駕駛車號7870-PS號自小客車抵
    達現場，警員即上前表明身分並予盤查，當場在甲○○腰際
    褲袋內扣得海洛因二包（各含袋重一‧九公克及二‧二五公
    克），並在甲○○車內扣得前述其所有之0000-000000號行
    動電話一支（含SIM卡），另在甲○○身上及車內扣得與本
    案無關之注射針筒二支、現金十五萬九千一百元及另支0000
    -000000號行動電話一支，甲○○販賣海洛因犯行因而未得
    逞。嗣警員經甲○○同意，前往其位在臺中縣潭子鄉○○街
    六九巷三四號六樓租屋處搜索，進而扣得海洛因三包（各含
    袋重四‧四五公克、一‧七五公克、○‧六公克），及與本
    案無關之安非他命吸食器二組、夾鏈袋四百三十九只。
三、案經南投縣政府警察局南投分局報告臺灣臺中地方法院檢察
    署檢察官偵查起訴。
    理    由
壹、有罪部分
一、證據能力之說明
    本件被告甲○○之選任辯護人雖主張乙○○之警詢陳述屬審
    判外陳述不具證據能力，惟乙○○於本院審判中所為之陳述
    ，與其先前於警詢時之陳述不符。衡以乙○○係在警方帶同
    查獲被告後立即被帶往警局製作筆錄，製作筆錄時並無遭警
    員不當取供之情形（乙○○於本院審理時自承：其同意警員
    夜間詢問，警詢時精神狀態尚良好，可以製作筆錄，筆錄內
    容是出於其自由意思，警察沒有以強迫之方法作筆錄等語，
    見本院卷第111頁），且斯時距離案發時間最近，記憶較為
    深刻，亦較少利害考量或不當外力介入，所為之陳述當較事
    後翻異之詞為可信，且其警詢陳述與事後本院傳訊查獲被告
    之警員到庭證述所得之證據（詳下述）相符，因此本院認乙
    ○○之警詢陳述，應屬具有較可信之特別情況，且為證明被
    告犯罪事實所必要者，依刑事訴訟法一百五十九條之三規定
    ，自得為證據，先予敘明。
二、被告之辯解
    訊據被告固承認其於上開時間以電話與乙○○聯絡見面，並
    攜帶扣案海洛因抵達現場而為警查獲等事實，惟矢口否認有
    何販賣海洛因未遂犯行，辯稱：伊先前曾於九十五年十二月
    三日，與乙○○一起到臺中市○○路，各出一萬六千元，向
    綽號「瘋子」之人購買共一錢之海洛因。查獲當天伊與乙○
    ○約見面，也是要一起去跟「瘋子」買海洛因，不是要賣海
    洛因給乙○○云云。
三、認定被告有罪之證據
    經查：被告上開犯罪事實，有下列積極證據可資證明：
  (一)證人乙○○於警詢時證述：「九十五年十二月五日凌晨零時
    許，我坐在警方的車內，然後我以自己的手機（0000-00000
    0）打給甲○○（0000-000000），電話中我向甲○○說要跟
    他購買一錢的海洛因毒品，價錢是三萬元，雙方就約在臺中
    市澄清醫院門口交易，同日凌晨零時三十分許，我見甲○○
    開車過來，經我確認是甲○○的車子和本人後，警方便上前
    盤查」、「我是兩個星期前在一次朋友聚會中認識甲○○，
    甲○○曾向我說他有門路可以拿到海洛因毒品，並留下他的
    手機號碼給我，我才知道甲○○有在販賣毒品」等語。
  (二)證人即查獲被告之南投分局南投派出所警員陳志科於本院審
    理時具結證稱：「當天我們逮捕乙○○，他持有槍砲，他陳
    述他本身有吸食毒品，他願意將毒品上游供出，並配合警方
    跟其毒品上游購買毒品」、「當時是由乙○○乘坐四人車輛
    帶我們到臺中市，之前他已經以手機0000-000000號與毒品
    上游聯繫」、「是打被告0000-000000號行動電話」、「聯
    絡之後並沒有馬上到，乙○○是與被告約定多久之後到臺中
    ，我是等到約定時間之前才到現場埋伏，第一次約的時間是
    在當天晚上十時許，地點我忘記了，但被告並沒有出現，是
    第二次被告才出現」、「乙○○跟甲○○打完電話之後，約
    在臺中港路澄清醫院急診室旁邊，我們到現場時，在該處等
    候，等到甲○○車輛出現，乙○○證實該車輛確實係甲○○
    所駕駛，我們就出現盤查」、「甲○○車輛出現時，乙○○
    還有跟甲○○在通電話，當時乙○○還在我們車上，通話完
    之後，我們就下車盤查」、「（乙○○當時在警方車輛上講
    電話之內容為何？）聯繫內容就是乙○○想與甲○○購買一
    錢海洛因」、「他們第二次約定的時候，我有聽到乙○○講
    一錢的部分」、「（乙○○跟甲○○講電話約定過程中，是
    約定要向被告買毒品或是要一起去向第三人購買毒品？）我
    聽到的是，乙○○要向被告購買」等語（見本院卷第71至76
    頁）。
  (三)證人即查獲被告之南投分局偵查佐陳坤雄於本院審理時具結
    證述：「（乙○○打電話過程你是否聽聞？）有，路上乙○
    ○陸續打了多通電話，到了臺中市澄清醫院中港院區門口，
    乙○○問對方到了沒，有沒有帶東西」、「乙○○用台語問
    對方到了沒、東西有沒有帶，順便帶一支筆給我，筆就是指
    注射針筒」、「（依照乙○○與對方談話內容是否可以判斷
    對方就是販毒者，或者是對方只是從第三處取得毒品要來交
    付給乙○○？）乙○○就是要拿錢跟對方買」等語（見本院
    卷第115至117頁）。
  (四)經本院比對檢察官所調閱乙○○0000-000000號行動電話於
    九十五年十二月四日、五日之通聯紀錄，顯示該門號在案發
    當時確實曾先後於：(1)四日晚間十一時十七分、(2)四日晚間
    十一時二十二分、(3)四日晚間十一時二十四分、(4)四日晚間
    十一時二十五分、(5)四日晚間十一時五十六分、(6)五日凌晨
    零時零五分、(7)五日凌晨零時零七分，連續密集與被告上開
    0000-000000號行動電話聯繫（見本院卷第87、87-1頁）。
  (五)被告於澄清醫院門口為警查獲時，腰際褲袋內藏有二包疑似
    毒品之白色粉末及注射針筒二支等情，業據證人陳志科於本
    院審理時證述明確，並有警員於查獲當時拍攝之現場照片二
    張在卷可稽。而該二包疑似毒品之白色粉末，連同警方在被
    告前揭租屋處扣得疑似毒品之白色粉末三包，經送鑑定結果
    ，確實均含有海洛因成分，五包合計淨重八‧九三公克，空
    包裝總重二‧二七公克，有法務部調查局九十五年十二月三
    十一日調科壹字第09523052840號鑑定書附卷可憑（見偵卷
    第25頁）。
  (六)經核證人乙○○、陳志科、陳坤雄上開證詞，渠等所述乙○
    ○以電話向被告購買海洛因，被告隨即攜帶海洛因前往約定
    地點之情節大致相符，並有通聯紀錄之客觀證據可資相互印
    證，復有上述海洛因扣案可資佐證，足見被告確有販賣海洛
    因予乙○○而未遂之犯行。
四、對被告辯解及有利證據不採納之理由
    雖被告否認犯行，並以前詞置辯，且證人乙○○於本院審理
    時亦附合被告說詞，改稱：伊於案發前曾與被告一起合買海
    洛因，知道被告有管道可以取得海洛因，所以警察問伊海洛
    因來源時，伊才告訴警察是透過被告取得海洛因，查獲當天
    伊打電話約被告見面，是要被告帶伊去買海洛因，不是要向
    被告買海洛因云云，意指被告僅為與其合資購買之人，而非
    販毒者。惟查：
  (一)如前所述，乙○○於警詢時係陳稱其於案發前二星期，參加
    朋友聚會認識被告，被告表示自己有管道可取得海洛因，並
    留下聯絡電話等語，乙○○於警詢時完全未提及其曾與被告
    合資購買海洛因之情事，甚至在被告已先行自白曾於九十五
    年十二月三日販賣海洛因予乙○○之情況下（此部分因僅有
    被告自白而無其他佐證，本院另為無罪諭知，詳下述），乙
    ○○猶堅詞否認有此事，則其事後於本院作證時翻異前詞，
    改稱：案發前曾與被告合買海洛因，查獲當日打電話是要被
    告帶他去買海洛因云云，顯屬附和被告為其脫罪之詞，不足
    採信。且依乙○○於本院審理時所證述：「（你在警局是說
    跟甲○○買毒品或是甲○○帶你去買毒品？）警察問我海洛
    因何來，我說我找甲○○買」、「（有無告訴警察是甲○○
    帶你去跟別人買的？）警察沒有問，我就沒有講」（見本院
    卷第113頁），足見證人乙○○為警查獲後，確實對警員陳
    述向被告購買海洛因，警員始授意指示乙○○以電話誘出被
    告。
  (二)被告甲○○於警詢時已自白：「（乙○○與你交易毒品海洛
    因幾次？每次交易之金額及地點為何？乙○○今日是於何時
    跟你聯絡的？）昨天（三日）二十時許在我住處旁的加油站
    交易一次，半錢重價值約九千元，今日（四日）要跟乙○○
    交易時是第二次就被警方查獲了。是約五日的零時零分左右
    打電話給我的」等語。雖被告事後以警詢時毒癮發作為由，
    否認其警詢自白之真實性，惟依被告警詢筆錄詢問人即證人
    陳志科於本院審理時證述：被告當時好像毒癮發作，身體很
    難過，但精神狀況還算正常等語（見本院卷第74頁），可見
    被告當時雖有毒癮發作之情形，但精神狀態仍屬正常，當不
    致刻意捏造對自己不利之事實。
  (三)被告辯稱查獲當日前往澄清醫院門口與乙○○會合之目的，
    是要與乙○○合購海洛因，然當時被告身上尚有五包合計淨
    重八‧九三公克海洛因之庫存，已如前述，被告何須於接獲
    乙○○電話後，連夜外出，只為與乙○○合買海洛因？又被
    告攜往澄清醫院之二包海洛因，毛重各為一‧九公克及二‧
    二五公克，扣除外包裝重量後，恰與乙○○電話中表示要購
    買之數量（一錢，即三‧七五公克）相符，被告若非欲將該
    二包海洛因販賣予乙○○，何須專程從租屋處帶出，徒然增
    加途中為警查緝之風險？另被告與乙○○並非熟識，此為其
    二人所共同是認，且其二人所欲合購之數量亦非屬海洛因磚
    之大量，何須特地相約合資購買？凡此有違常情之處，被告
    均未能提出合理解釋，所辯自難以採信
  (四)至於辯護人雖以本件警察以釣魚方式誘捕被告，屬陷害教唆
    ，而主張被告行為應不構成犯罪。惟所謂陷害教唆，係指犯
    罪行為人原不具犯罪之故意，純因司法警察設計教唆，始萌
    生犯意，進而著手實行犯罪構成要件行為而言；若行為人原
    本即有犯罪之意，僅因教唆人之教唆而彰顯其犯行，自無何
    陷害可言，不得援引陷害教唆之名義，充作其免責之藉口（
    最高法院九十三年度台上字第四四二六號、九十四年度台上
    字第六一七四號判決意旨參照）。本件固先由警員查獲乙○
    ○，由其供出海洛因來源後，經警授意向被告佯稱欲購買海
    洛因，以誘捕偵查之方式而查獲被告，但依證人乙○○警詢
    時所述：其係在朋友聚會中認識被告，被告稱有管道可以取
    得海洛因，並留下聯絡電話等語，且於乙○○以電話與被告
    聯絡購買海洛因後，被告即攜帶上開海洛因前往約定地點欲
    交付予乙○○，而為警查獲，顯然被告原即有販賣海洛因之
    意，而非因乙○○配合警方誘捕所致，與所謂陷害教唆即有
    區別，自不足以阻斷被告犯罪之成立。
  (五)綜上所述，被告所辯不足採信，本件事證明確，其犯行堪以
    認定。
五、論罪科刑
  (一)按：販賣毒品罪，雖不以販入之後復行賣出為要件，祇要以
    販賣營利為目的，將毒品販入或賣出，有一於此，其犯罪即
    為完成。但在販入後連續賣出之場合，其第二次以後之賣出
    行為，倘係購買者為協助警察辦案佯稱購買，而將販賣者誘
    出以求人贓俱獲，因其無實際買受之真意，且在警察監視之
    下伺機逮捕，事實上亦不能真正完成買賣，則該次行為，僅
    能論以販賣未遂（最高法院九十年度台上字第七○三○號判
    決意旨參照）。本件並無證據證明被告係以營利為目的而販
    入扣案海洛因，且因乙○○係在警察授意指示下，佯稱向被
    告購買海洛因，乙○○實際上並無買受之意，而該次買賣在
    警察監視下事實上亦不可能完成，故核被告所為，應係犯毒
    品危害防制條例第四條第六項、第一項之販賣第一級毒品未
    遂罪。其因販賣而持有海洛因之低度行為，為販賣第一級毒
    品之高度行為所吸收，不另論罪。起訴書認被告行為涉犯販
    賣第一級毒品既遂罪嫌，容有未合，惟此僅為犯罪既未遂階
    段不同，尚不生變更起訴法條之問題，併予敘明。
  (二)被告前因毒品危害防制條例案件，經法院判決並定執行刑有
    期徒刑一年確定，於九十四年七月二十二日假釋出監，嗣於
    九十四年九月四日假釋期滿未經撤銷假釋以已執行完畢論，
    有卷附臺灣高等法院被告前案紀錄表可參，其於有期徒刑執
    行完畢五年內故意再犯本件有期徒刑以上之罪，為累犯（惟
    販賣第一級毒品之法定刑為死刑、無期徒刑，依法均不得加
    重）。
  (三)被告已著手於犯罪行為之實行而不遂，爰依刑法第二十五條
    第二項規定，按既遂犯之刑減輕其刑。
  (四)販賣第一級毒品罪之法定刑為死刑或無期徒刑，本件被告經
    依未遂犯之規定減刑後，依刑法第六十五條第二項規定，仍
    須處十五年以上二十年以下有期徒刑。本院衡以被告本案販
    賣毒品之對象能證明者僅有乙○○一人，次數亦僅有一次，
    且屬未遂，與一般毒梟大量流毒他人，嚴重危害社會秩序之
    惡性顯然有別，被告犯罪情狀可資憫恕，若科以前開減刑後
    之最低刑（有期徒刑十五年）仍有過重之嫌，爰依刑法第五
    十九條規定，酌量減輕其刑。
  (五)爰審酌被告本身亦有施用毒品之惡習，當知毒品對人身心戕
    害之嚴重性，年輕力壯，不思努力工作賺取正當酬勞，竟欲
    藉流毒他人牟利，事後未能坦承犯行，對自己違法行為欠缺
    悔悟改過之具體表現，惟其本案犯行係在警員監視下所為，
    事實上無完成可能，犯罪所生損害非鉅等一切情狀，量處如
    主文所示之刑。公訴人具體求處無期徒刑，參以被告個案犯
    罪情節及量刑應斟酌情狀，稍有過重，附此敘明。
  (五)扣案海洛因五包（合計淨重八‧九三公克，空包裝總重二‧
    二七公克）屬本案查獲之毒品，不問屬於犯人與否，應依毒
    品危害防制條例第十八條第一項前段規定，宣告沒收銷燬。
    又扣案0000-000000號行動電話一支（含SIM卡），屬被告所
    有，業據其供明在卷，且依前開說明，堪認係供被告本案與
    乙○○聯絡販毒之物，爰依毒品危害防制條例第十九條第一
    項規定諭知沒收。至於另扣案之0000-000000號行動電話一
    支及現金、安非他命吸食器、夾鏈袋、注射針筒等物，依本
    院調查證據之結果，均難認與被告本案犯行有關，爰不併為
    沒收之諭知。
貳、無罪部分
一、公訴意旨另以：被告甲○○另於九十五年十二月三日，在其
    位於臺中縣潭子鄉○○街六九巷三四號六樓租屋處附近之加
    油站前，以九千元之價格，販賣半錢之海洛因予乙○○，而
    認被告此部分行為涉犯販賣第一級毒品既遂罪嫌，且與前述
    販賣第一級毒品未遂犯行，應分論併罰。
二、按犯罪事實應依證據認定，無證據不得認定犯罪事實；被告
    之自白，不得作為有罪判決之唯一證據，仍應調查其他必要
    之證據，以察其是否與事實相符，刑事訴訟法第一百五十四
    條第二項、第一百五十六條第二項分別定有明文。
三、本件檢察官認被告有前述販賣海洛因予乙○○既遂之犯行，
    無非係以被告警詢自白為其依據。惟證人乙○○於警詢、偵
    查及本院審理中從未陳述其曾於九十五年十二月三日，向被
    告購買九千元海洛因之事實，而檢察官亦未提出被告與乙○
    ○該次交易之通訊監察譯文、通聯紀錄或其他證據或指出證
    明方法可資佐證被告確有該次販賣海洛因予乙○○之犯行，
    本院復查無其他積極證據足以證明被告確有公訴人此部分所
    指之販賣第一級毒品既遂行為，參諸上開說明，自不得僅憑
    唯一之被告自白，逕予認定被告有公訴人上開所指販賣海洛
    因既遂之犯罪事實。此部分既屬不能證明被告犯罪，依法應
    諭知無罪之判決。
據上論斷，應依刑事訴訟法第二百九十九條第一項前段、第三百
零一條第一項前段，毒品危害防制條例第四條第六項、第一項、
第十八條第一項前段、第十九條第一項，刑法第十一條、第二十
五條第二項、第四十七條第一項、第五十九條，判決如主文。
中　　華　　民　　國　　96　　年　　4 　　月　　13　　日
                  刑事第十二庭  審判長法  官  莊深淵
                                      法  官  蔡建興
                                      法  官  羅智文
上正本證明與原本無異。
如不服本判決，應於送達後十日內向本院提出上訴狀（須附繕本
），上訴於臺灣高等法院臺中分院。
                                      書記官  廖春玉
中　　華　　民　　國　　96　　年　　4 　　月　　13　　日
附錄論罪科刑法條
毒品危害防制條例第4條第1項、第6項
製造、運輸、販賣第一級毒品者，處死刑或無期徒刑；處無期徒
刑者，得併科新臺幣1000萬元以下罰金。
前五項之未遂犯罰之。
